臺灣高雄地方法院民事裁定　　　　　　　100年度監字第208號
聲　請　人　連春亮
上聲請人聲請處分受監護宣告人莊雅惠之不動產事件，本院裁定
如下：
    主  文
准許聲請人處分受監護宣告人莊雅惠所有如附表所示之不動產。
聲請程序費用新臺幣壹仟元由聲請人負擔。
    理  由
一、按「民法總則中華民國97年5 月2 日修正之條文施行前，已
    為禁治產宣告者，視為已為監護宣告；繫屬於法院之禁治產
    事件，其聲請禁治產宣告者，視為聲請監護宣告；聲請撤銷
    禁治產宣告者，視為聲請撤銷監護宣告；並均於修正施行後
    ，適用修正後之規定。」、「民法規定之禁治產或禁治產人
    ，自民法總則中華民國97年5 月2 日修正之條文施行後，一
    律改稱為監護或受監護宣告之人。」、「中華民國97年5 月
    2 日修正之民法總則第14條至第15條之2 之規定，自公布後
    1 年6 個月施行。」，97年5 月23日修正公布之民法總則施
    行法第4 條第2 項、第4 條之1 、第4 條之2 分別定有明文
    。經查，本件聲請人之配偶莊雅惠於民國96年5 月29日經本
    院以96年度禁字第80號裁定宣告為禁治產人，有本院96年度
    禁字第80號裁定1 份附卷可憑，則於98年11月23日上揭法條
    生效後，依上揭法條規定內容，應視為莊雅惠業經監護宣告
    ，且聲請人向本院聲請准許其處分莊雅惠之不動產，亦應適
    用修正後之相關規定處理，合先敘明。
二、次按「監護人對於受監護人之財產，非為受監護人之利益，
    不得使用、代為或同意處分。監護人為下列行為，非經法院
    許可，不生效力：(一)代理受監護人購置或處分不動產。」，
    98年11月23日修正生效之民法第1101條第1 項、第2 項第1
    款分別定有明文，又上揭規定於受監護宣告人之監護亦準用
    之，民法第1113條亦定有明文。
三、本件聲請意旨略以：聲請人之配偶即受監護宣告人莊雅惠因
    患有腦病變後遺症，需長期24小時照顧，現於台南市私立平
    安養護看護中心接受照顧，每月費用至少1 萬8 千元，花費
    頗鉅，聲請人必須處分莊雅惠之不動產方得繼續支出看護費
    用，聲請人爰依法聲請本院准許處分莊雅惠所有如附表所示
    之不動產（下稱系爭不動產）。
四、經查，聲請人主張之上揭事實，業據聲請人提出聲請人及莊
    雅惠之戶籍謄本、台南市立醫院診斷證明書、系爭不動產之
    土地及建物登記謄本各1 份及莊雅惠之台南市私立平安養護
    看護中心費用之收據等資料1 批為證，且經本院依職權調閱
    96年度禁字第80號卷宗核閱屬實，而經本院核閱上揭書證內
    容，核與聲請人上揭主張相符，是聲請人上揭主張，應堪採
    信。本院審酌，聲請人聲請處分系爭不動產，係因莊雅惠患
    有腦病變後遺症，需長期24小時照顧，現於台南市私立平安
    養護看護中心接受照顧，致相關看護費用支出龐大，聲請人
    擬出售系爭不動產以支付莊雅惠之看護費用，是聲請人處分
    系爭不動產，係為支付莊雅惠之看護費用，應係為莊雅惠之
    利益而為，從而，參諸上揭法條規定，聲請人所為本件聲請
    ，於法並無不合，應予准許。
五、依非訟事件法第21條第1 項前段、第24條，裁定如主文。
中    華    民    國    100    年    4    月    28    日
                         家事法庭法  官  呂憲雄
以上正本係照原本作成。
如不服本裁定，應於收受裁定後10日內，向本院提出抗告狀，須
按對照提出繕本，並繳納裁判費。
中    華    民    國    100    年    4    月    28    日
                                 書記官  沈  蘊
附表：
┌──┬───────────────────────┐
│編號│土地及建物之內容                              │
├──┼───────────────────────┤
│1   │高雄市○○區○○段0000-0000 地號              │
│    │所有權人：莊雅惠                              │
│    │面積68.00 平方公尺                            │
│    │權利範圍全部                                  │
├──┼───────────────────────┤
│2   │高雄市○○區○○段00000-000 建號              │
│    │門牌號碼：高雄市○○區○○街58號              │
│    │所有權人：莊雅惠                              │
│    │總面積94.82 平方公尺                          │
│    │權利範圍全部                                  │
└──┴───────────────────────┘